臺灣彰化地方法院彰化簡易庭小額民事判決
110年度彰小字第150號
原      告  施秀雅  
被      告  弘原倉儲設備有限公司


法定代理人  林錫伸  
上列當事人間請求給付票款事件，本院於民國110年3月23日言詞
辯論終結，判決如下：
    主  文
被告應給付原告新臺幣壹拾萬元，及自民國一○九年十一月二十
六日起至清償日止，按週年利率百分之六計算之利息。
訴訟費用新臺幣壹仟元由被告負擔。
本判決得假執行。但被告如以新臺幣壹拾萬元為原告預供擔保，
得免為假執行。 
    理由要領
一、按小額訴訟之訴狀送達後，原告不得將原訴變更或追加他訴
    ，但請求之基礎事實同一，或擴張或減縮應受判決事項之聲
    明者，不在此限，民事訴訟法第436 條之23、第436 條第2
    項、第255條第1項第2款、第3款分別定有明文。本件原告原
    起訴聲明係請求被告應給付原告新臺幣（下同）10萬元，及
    自起訴狀繕本送達翌日起至清償日止，按週年利率5%計算之
    利息。嗣於民國110年1月11日以書狀變更聲明為被告應給付
    原告10萬元，及自109年11月26日起至清償日止，按週年利
    率6%計算之利息，核其主張之基礎事實同一，且屬擴張應受
    判決事項之聲明，與上開規定相符，應予准許。
二、原告主張：原告持有被告所簽發如附表所示之支票1 紙（下
    稱系爭支票），系爭支票係原告前居間仲介訴外人天貓實業
    股份有限公司（下稱天貓公司）買受訴外人即原告之父吳萬
    德與共有人所共有坐落彰化縣○○鎮○○段000○000○000地號土
    地（下稱系爭土地），買賣成交後原告得向天貓公司收取系
    爭土地總面積749.2坪，以每坪2,000元計算之服務報酬，原
    告並於108年8月26日經由被告法定代理人委託年籍不詳之人
    ，在原告住處，交付系爭協議書予原告簽立，並由被告法定
    代理人為連帶保證人，系爭協議書約定仲介費用金額150萬
    元，付款方式為自108年8月26日起至111年2月26日共30期，
    以每月26日將5萬元匯入原告開立於鹿港鎮農會之帳戶，若
    有一期逾期未付，視為全部到期。嗣天貓公司與吳萬得等人
    間就系爭土地所為之買賣契約，業因原告之報告、媒介而告
    成立，原告已依約履行居間義務，被告為清償天貓公司積欠
    原告之仲介報酬，遂於不詳時日簽發系爭支票交予原告，惟
    屆期為付款之提示，竟遭退票，經被告與原告聯繫上開退票
    事宜，被告雖辯稱與合夥人即天貓公司間有糾紛致無法清理
    債務，惟此乃被告與其合夥人之內部關係，被告仍應負發票
    人之責任，爰依票據之法律關係提起本件訴訟等語。並聲明
    ：（一）如主文第1項所示。（二）願供擔保報，請准宣告
    假執行。
三、被告則以：對於原告之請求沒有意見，當時被告是代天貓公
    司開立系爭支票，但現在被告與天貓公司有債務糾紛，現在
    無法給付票款等語置辯。並聲明：原告之訴駁回。
四、得心證之理由： 
    原告主張其持有被告所簽發之系爭支票，經提示遭退票等實
    ，業據其提出系爭支票暨退票理由單、協議書、委託書等為
    證，且為被告所不爭執，堪信為真。至原告主張被告應給付
    系爭支票之票款一情，則為被告所否認，並以前揭情詞置辯
    。經查：
（一）按票據法第13條規定，票據債務人，不得以自己與發票人
      或執票人之前手間所存抗辯之事由，對抗執票人。但執票
      人取得票據出於惡意者，不在此限。故除執票人取得票據
      係出於惡意者外，票據債務人不得以自己與執票人前手所
      存抗辯之事由，對抗執票人，亦即票據債務人與執票人間
      須非直接前後手，該債務人始可為執票人惡意取得之抗辯
      。至若票據債務人以其自己與執票人間所存抗辯之事由資
      為對抗，依同條本文之反面解釋，固非法所不許，惟此須
      票據債務人與執票人間為票據直接授受者，始有其適用（
      最高法院108 年度台上字第2621號判決意旨參照）。是以
      票據債務人（此指發票人）非不得以自己與執票人間，所
      存之抗辯事由對抗執票人，此觀票據法第13條本文之反面
      解釋自明。本件系爭支票執票人即原告與發票人即被告間
      為直接前後手關係，為兩造所不爭執，被告自得以其與原
      告間所存之原因關係為由對抗原告，然被告就系爭支票之
      原因關係是否成立並不爭執，僅主張其與天貓公司間現存
      有合夥糾紛致無法支付票款之抗辯，則被告與訴外人天貓
      公司間之債權債務關係，並非其與原告間之原因關係之抗
      辯，是被告上揭抗辯，自無從對抗原告。
（二）按在票據上簽名者，依票上所載文義負責；發票人應照支
      票文義擔保支票之支付；執票人向支票債務人行使追索權
      時，得請求自為付款提示日起之利息，如無約定利率者，
      依年利6釐計算，票據法第5條第1項、第126 條、第133 
      條分別定有明文。本件被告既為系爭支票之發票人，又無
      其他合法抗辯事由，自應依系爭支票之文義對持票人即原
      告擔保支票之支付，是原告請求被告就系爭支票負清償責
      任，即屬有據。從而，原告依票據之法律關係，請求被告
      給付如主文第1項所示之金額，為有理由，應予准許。
五、本件係小額程序為被告敗訴之判決，依民事訴訟法第436條
    之20規定，應依職權宣告假執行，並依同法第392 條第2 項
    規定，依職權宣告被告如預供擔保，得免為假執行。
六、訴訟費用負擔之依據：民事訴訟法第78條。
中    華    民    國   110    年    4     月    8     日
                  臺灣彰化地方法院彰化簡易庭
                      法  官  李欣恩
以上正本係照原本作成。　　　　　　　　　　　
如對本判決不服，須以判決違背法令提起上訴，並應於送達後20
日內，向本院提出上訴狀表明上訴理由（須附繕本）。 　　
中　　華　　民　　國　　110 　年　　4 　　月　　8 　　日
                      書記官  石坤弘
附表：
編號 發票人 發票日 票面金額（新臺幣） 付款人 提示日（即退票日） 支票號碼  1 弘原倉儲設備有限公司 109年11月5日 100,000元 台中商業銀行彰化分行 109年11月26日 CAA0000000